【裁判字號】    98,訴,327
【裁判日期】    980930
【裁判案由】    妨害自由等
【裁判全文】
臺灣士林地方法院刑事判決               98年度訴字第327號
公  訴  人  臺灣士林地方法院檢察署檢察官
被      告  丙○○
上列被告因家庭暴力罪之妨害自由等案件，經檢察官提起公訴（
98年度偵字第11327 號），被告於本院準備程序進行中，就被訴
事實為有罪之陳述，經本院告知簡式審判程序意旨，並聽取公訴
人及被告之意見後，本院合議庭裁定由受命法官獨任依簡式審判
程序審理，並判決如下：
    主  文
丙○○犯剝奪他人行動自由罪，處拘役伍拾伍日，如易科罰金，
以新臺幣壹仟元折算壹日，緩刑貳年，緩刑期內付保護管束。
其餘被訴傷害部分公訴不受理。
    事  實
一、丙○○與乙○○現為夫妻，其2 人間具有家庭暴力防治法第
    3 條第1 款所定家庭成員關係。緣乙○○因不堪丙○○長期
    騷擾而離家數日，丙○○遂於民國98年8 月10日晚間9 時30
    分許（起訴書誤植為晚間9 時許），前往臺北市○○○路○
    段乙○○之工作場所，並以女兒思念乙○○為由，帶同乙○○返回位於臺北市○○區○○路102 號2 樓之住處探視女兒
    ，詎丙○○於98年8 月11日凌晨0 時許，在上址住處，因見
    乙○○欲離去，竟基於剝奪乙○○行動自由之犯意，以椅子
    擋住上址住處大門出入口阻擋去路，而以此方式剝奪乙○○
    之行動自由。嗣於98年8 月11日上午10時許，丙○○之母朱
    錢妹在上址住處內，發現丙○○情緒激動並出手毆打乙○○
    （傷害部分業據告訴人乙○○撤回告訴，詳如後述），而恐
    發生意外，朱錢妹即請丙○○之女甲○○前往位於上址住處
    對面之臺北市政府警察局大同分局寧夏路派出所報警，當時
    值勤警員陳裕顯受理報案後，隨即至丙○○上址住處處理，
    丙○○見狀乃持用非其所有之美工刀1 把自殘，後經警制伏
    ，並扣得上開美工刀1 把，此時，乙○○始得以回復行動自
    由，其間，乙○○遭剝奪行動自由時間前後達約10小時。
二、案經乙○○訴由臺北市政府警察局大同分局報告臺灣士林地
    方法院檢察署檢察官偵查起訴。
    理  由
壹、程序部分：本件被告丙○○所犯係死刑、無期徒刑或最輕本
    刑為三年以上有期徒刑以外之罪，亦非屬臺灣高等法院管轄
    第一審之案件，其於準備程序中就被訴事實為有罪之陳述，
    經本院告知簡式審判程序之旨，並聽取當事人意見後，經本
    院合議庭依刑事訴訟法第273 條之1 第1 項規定裁定由受命
    法官獨任進行簡式審判程序，合先敘明。
貳、有罪部分：
一、訊據被告丙○○對於上揭事實坦白承認，並核與證人即告訴
    人乙○○於檢察官訊問時所指述之情節相符（見偵查卷第62
    頁），且經證人朱錢妹、甲○○於檢察官訊問時均結證述甚
    詳在卷（見偵查卷第69、70頁），另由證人即警員陳裕顯於
    檢察官訊問時就案發當日其據報前往處理之經過情形及其到
    場時，被告不願意讓告訴人離開等節結證明確（見偵查卷第
    71頁），此外，復有臺北市政府警察局大同分局處理家庭暴
    力與兒少保護案件調查紀錄（通報）表、本院通常保護令各
    1 份；現場照片3 幀及甲○○、朱錢妹所繪之現場圖各1 紙
    附卷可稽（附於偵查卷第25、46、33、34、74、75頁），是
    認被告上開任意性自白，核與事實相符，堪以採信。本件事
    證明確，被告上揭犯行足可認定，應依法論科。
二、按家庭暴力防治法所稱家庭暴力，係指家庭成員間實施身體
    或精神上不法侵害之行為；所稱家庭暴力罪，係指家庭成員
    間故意實施家庭暴力行為而成立其他法律所規定之犯罪，家
    庭暴力防治法第2 條第1 款、第2 款分別定有明文。核被告
    丙○○上開所為，係犯刑法第302 條第1 項之剝奪他人行動
    自由罪。又被告丙○○、告訴人乙○○現為配偶關係，此據
    被告、告訴人於警詢、檢察官訊問時一致陳明，則被告、告
    訴人2 人間有家庭暴力防治法第3 條第1 款之家庭成員關係
    ，被告對告訴人故意實施身體上不法侵害之家庭暴力行為而
    成立刑法之剝奪他人行動自由罪，其所為亦屬家庭暴力防治
    法第2 條第2 項之家庭暴力罪，惟因家庭暴力防治法對於家
    庭暴力罪並無科處刑罰之規定，是以僅依刑法剝奪他人行動
    自由罪之規定予以論罪科刑即可。爰審酌被告不思以理性方
    式解決與告訴人間之紛爭，罔顧他人權利，任意限制告訴人
    之行動自由，嚴重影響社會善良風氣，犯罪情節非輕，惟念
    被告於本院審理中坦承犯行，自承悔意，獲得告訴人原諒，
    而公訴意旨復載明請審酌被告坦承犯行知道錯誤，告訴人亦
    願意原諒被告，請求輕判，且被告歷此教訓亦深知悔悟等情
    ，予以從輕量刑，以勵自新等語，暨被告犯罪之動機、目的
    、手段、生活狀況、品行、智識程度等一切情狀，量處如主
    文所示之刑，並諭知易科罰金之折算標準。末查，被告前未
    曾因故意犯罪受有期徒刑以上刑之宣告，此有臺灣高等法院
    被告前案紀錄表1 份附卷可憑，被告此次因一時情緒失控，
    短於思慮，致罹本罪，經此刑之宣告之教訓，應知所警惕而
    無再犯之虞，告訴人並於本院審理時陳稱：被告有跟伊表示
    道歉的意思，伊考慮到小孩子，如被告符合緩刑要件，伊願
    意給被告1 次機會等語在卷（見本院98年9 月21日審判筆錄
    ），本院因認對被告宣告之刑以暫不執行為適當，併予宣告
    緩刑2 年，並依家庭暴力防制法第38條第1 項規定，諭知於
    緩刑期內付保護管束。至上開扣案之美工刀1 把，尚乏積極
    證據足以證明為被告所有，復依前述，認非屬供被告犯本件
    之罪所用之物，亦難認與本件犯罪有涉，且性質上非為違禁
    物，爰不宣告沒收之，併此敘明。
參、公訴不受理部分：
一、本件公訴意旨另略以：被告丙○○於98年8 月11日上午9 時
    55分許，與告訴人乙○○在上址住處發生口角，詎被告竟基
    於傷害之犯意，抓乙○○頭撞牆，並將乙○○摔在地上，復
    以拳頭毆打乙○○後腦並及以腳踹乙○○肋骨及背部，致乙○○受有後頭部腫約2 ×2 公分、左下肋骨壓痛無外傷、右
    前胸表淺性擦傷、右前臂表淺性擦傷3 處各約1 ×1 公分之
    傷害。因認被告此部分所為，另涉犯刑法第277 條第1 項之
    傷害罪嫌。
二、按告訴乃論之罪，告訴人於第一審辯論終結前得撤回其告訴
    ，又告訴經撤回者，法院應諭知不受理之判決，刑事訴訟法
    第238條第1項、第303條第3款分別定有明文。
三、查本件告訴人乙○○告訴被告傷害等案件，公訴人認被告上
    開所為係另涉犯刑法第277 條第1 項傷害罪嫌，惟查，此項
    罪名依刑法第287 條前段規定，須告訴乃論，茲據告訴人乙○○於本院審理時當庭就告訴被告傷害部分撤回告訴，有本
    院98年9 月21日審判筆錄存卷可憑，依照前開法條之規定，
    本件就被告被訴傷害部分應依法諭知不受理之判決。
據上論斷，應依刑事訴訟法第273 條之1 第1 項、第299 條第1
項前段、第303 條第3 款，家庭暴力防治法第38條第1 項，刑法
第302 條第1 項、第41條第1 項前段、第74條第1 項第1 款，刑
法施行法第1 條之1 第1 項、第2 項前段，判決如主文。
本案經檢察官王巧玲到庭執行職務。
中    華    民    國    98    年    9     月    30    日
                  刑事第七庭法  官  王美玲
以上正本證明與原本無異。
如不服本判決，應於收受送達後10日內向本院提出上訴書狀，其
未敘述上訴理由者，應於上訴期間屆滿後20日內向本院補提理由
書狀（均須按他造當事人之人數附繕本）。
                            書記官  簡湘雲
中    華    民    國    98    年    9     月    30    日
附錄本案論罪科刑法條全文：
刑法第302 條第1 項：
私行拘禁或以其他非法方法，剝奪人之行動自由者，處5 年以下
有期徒刑、拘役或3 百元以下罰金。


司法院資訊處製作；財團法人民間司法改革基金會備份。
